【裁判字號】    97,易,4914
【裁判日期】    980112
【裁判案由】    詐欺
【裁判全文】
臺灣臺中地方法院刑事判決          97年度易字第4914號
公  訴  人  臺灣臺中地方法院檢察署檢察官
被      告  戊○○
                    國民
上列被告因詐欺案件，經檢察官提起公訴（97年度偵字第20838
號、97年度偵字第21651號、97年度偵字第22795號、97年度偵字
第22796號），被告於準備程序中就被訴事實為有罪之陳述，經
告以簡式審判之旨，並聽取意見後，本院合議庭裁定由受命法官
依法獨任進行簡式審判程序判決如下：
    主  文
戊○○幫助意圖為自己不法之所有，以詐術使人將本人之物交付
，處有期徒刑肆月，如易科罰金，以新臺幣壹仟元折算壹日。緩
刑貳年。
    事  實
一、戊○○明知提供其所有之永豐商業銀行北臺中分行（以下簡
    稱永豐銀行）帳號000-000-0000000-0號帳戶及兆豐國際商
    業銀行北臺中分行帳號00000000000號帳戶（以下簡稱兆豐
    銀行）之提款卡2張（均包括提款卡密碼）等物與姓名年籍
    不詳年約25歲之成年男子使用，該姓名年籍不詳之人有可能
    以該提款卡2張作為詐欺等犯罪之不法用途，竟仍不違其本
    意，基於幫助他人犯罪之不確定故意，於民國（下同）97年
    6月27日下午13時許，在臺北縣五股工業區之職業訓練中心
    大門前，將其所有之上開帳戶之提款卡2張（含密碼）提供
    與前開姓名年籍不詳之人使用，並約定報酬為匯款進入前開
    帳戶內金額之百分之5。而該姓名年籍不詳之人所屬詐欺集
    團成員於取得上開帳戶之提款卡2張後，即意圖為自己不法
    之所有，而為如附表所示之詐騙行為。嗣乙○○、丁○○、
    甲○○及丙○○於轉帳匯款後，發現有異，報警處理，警始
    循線查獲上情。
二、案經臺中市警察局第五分局及第六分局分別報請臺灣臺中地
    方法院檢察署檢察官偵查起訴。
    理  由
一、按除被告所犯為死刑、無期徒刑、最輕本刑為三年以上有期
    徒刑之罪或高等法院管轄第一審案件者外，於前條第一項程
    序進行中，被告先就被訴事實為有罪之陳述時，審判長得告
    知被告簡式審判程序之旨，並聽取當事人、代理人、辯護人
    及輔佐人之意見後，裁定進行簡式審判程序，刑事訴訟法第
    二百七十三條之一第一項定有明文。本件被告所犯係死刑、
    無期徒刑、最輕本刑為三年以上有期徒刑以外之罪，其於準
    備程序中就被訴事實為有罪之陳述，且經審判長告知被告簡
    式審判程序之旨，並聽取公訴人及被告之意見後，本院合議
    庭認為適宜而裁定由受命法官獨任進行簡式審判程序，合先
    敘明。
二、現行刑事訴訟法為保障被告之反對詰問權，排除具有虛偽危
    險性之傳聞證據，以求實體真實之發現，於該法第一百五十
    九條第一項明定被告以外之人於審判外之言詞或書面陳述，
    除法律有規定者外，不得作為證據。是被告以外之人於審判
    外之陳述，除有同條第二項之除外情形，或符合同法第一百
    五十九條之一至第一百五十九條之五，或其他法律有特別規
    定得為證據之情形者外，自不採為論罪之依據。簡式審判程
    序，貴在審判程序之簡省便捷，檢察官指出之證據方法，只
    要被告及辯護人無異議，即可使用，縱或是被告以外之人在
    審判外之陳述，亦得作為證據，是刑事訴訟法第一百五十九
    條第二項規定；「法院以簡式審判程序，不適用之」；第二
    百七十三條之二規定：「簡式審判程序之證據調查，不受第
    一百五十九條第一項…規定之限制」，是於簡式審判程序，
    有關傳聞證據之證據能力限制規定自無適用之餘地，合先敘
    明。
三、訊據被告戊○○對於上揭事實坦承不諱，核與被害人乙○○
    、丁○○、甲○○、丙○○於警詢時指述遭上開詐騙集團詐
    騙，陷於錯誤，匯款至被告上開帳戶內等情節相符，並有被
    告戊○○所有之上開兆豐商銀帳戶之新臺幣存摺類存款合約
    定書影本、留存證件影本、客戶存款資料明細表及客戶歷史
    檔交易明細查詢表各1份（見97年度偵字第22795號之警卷第
     7至10頁）、被告戊○○所有之上開永豐商銀帳戶之帳戶申
    請書影本、留存證件影本、客戶基本資料影本、印鑑卡影本
    及往來明細資料表各1份（見97年度偵字第20838號之警卷第
    7至12頁）、內政部警政署反詐騙案件紀錄表4張、受理詐騙
    帳戶通報警示簡便格式表4張、受理各類案件紀錄表4張、受
    理刑事案件報案三聯單3張、金融機構聯防機制通報單1張、
    臺北市政府警察局中正一分局仁愛路派出所陳報單1張、被
    害人甲○○持用之中華郵政公司帳號00000000000000號帳戶
    存摺影本1張（見97年度偵字第22795號之警卷第第18-1頁上
    方）、臺北富邦銀行自動櫃員機交易明細表影本1張（見97
    年度偵字第22795號之警卷第18-1頁下方）、郵政自動櫃員
    機交易明細表影本2張（見97年度偵字第22795號之警卷第第
    22-1頁、97年度偵字第22796號之警卷第6頁）、永豐銀行自
    動櫃員機交易明細表影本2張（見97年度偵字20838號之警卷
    第5-1頁）附卷可證。且衡諸：（一）金融帳戶之申請甚為
    簡易方便，如有使用帳戶之需要時，儘可自行開戶，無須費
    事使用他人帳戶，此當為被告所明知。而近來利用人頭帳戶
    詐欺取財之犯罪類型層出不窮，該等犯罪多係利用人頭帳戶
    作為出入帳戶，並經媒體廣為披載，被告係成年且智力成熟
    之人，對此應知之甚詳，且在無相當信任關係下之交易，無
    特定營業場所之帳戶取得者又不使交付帳戶者知悉其真正之
    身分資料，此依一般人通常之知識、經驗，已可判斷取得帳
    戶者欲以之隱匿真正之資金流向或帳戶內資金之實際取得人
    ，故被告對於取得其該2帳戶之提款卡2張之人欲藉該提款卡
     2張施詐欺取財之犯罪乙節，已有所認識。被告既無正當之
    理由，而將該2帳戶之提款卡2張交付與不詳姓名年籍者使用
    ，應已預見該2帳戶之提款卡2張將被用為詐欺犯罪之工具，
    具有容任他人利用其所有之該2帳戶之提款卡2張詐欺取財之
    未必故意。況被告亦供稱：其交付該2帳戶之提款卡2張，係
    供作地下簽賭收取賭金之用等語，顯對該2帳戶之提款卡2張
    供他人取得不法犯罪所得之用，亦不違背其本意，益可徵被
    告主觀上有幫助犯罪之不確定故意。按刑法上之故意，分為
    直接故意（確定故意）與間接故意（不確定故意），「行為
    人對於構成犯罪之事實，明知並有意使其發生者」為直接故
    意；「行為人對於構成犯罪之事實，預見其發生而其發生並
    不違背其本意者」為間接故意，刑法第十三條第一項、第二
    項定有明文。衡諸常情，今日一般人至金融機構開設帳戶使
    用，係極為方便容易且迅速之事，苟有使用金融帳戶之正當
    用途，自以使用本人或可信賴之親友申請之帳戶，最為便利
    安全，始可避免帳戶名義人反悔或心存歹念，利用掛失止付
    、變更存戶印鑑或換摺方式，將帳戶內之款項提領一空，反
    致使用帳戶所有人蒙受損失。因此，若非意圖以他人之帳戶
    從事不法用途，並藉以逃避查緝，自無花費金錢或以其他方
    法向無相當信賴關係之陌生人取得帳戶使用之理，且近年來
    以假稱中獎或其他類似詐術而詐使被害人匯款之犯罪類型層
    出不窮，該等犯罪多數均係利用他人帳戶作為詐欺所得金錢
    之出入帳戶，業經媒體廣為披載，是依通常一般人之知識、
    智能及經驗，均已詳知向陌生人購買、承租或其他方法取得
    帳戶者，多係欲藉該帳戶取得不法犯罪所得，且隱匿帳戶內
    資金之實際取得人之身分，以逃避追查。本件被告為成年人
    ，對此亦應知之甚詳，自難諉稱不知，故被告對於交付上開
    帳戶之相關資料予非熟識之他人使用，將可能被用來作為詐
    欺取財等非法用途上，應有所預見，且不違背其本意，惟被
    告猶仍提供其所有之上開帳戶資料予真實姓名年籍不詳之年
    約二十五歲之成年男子及其所屬詐騙集團使用，堪認被告有
    容任或允許渠等將被告所有之帳戶作為詐欺取財之匯款指定
    帳戶使用。據此，被告確有幫助詐欺取財之不確定故意存在
    ，應堪認定。是足認被告戊○○自白，核與事實相符，堪予
    採信，事證至臻明確，被告戊○○犯行洵堪認定。
四、再按刑法上之幫助犯，係指以幫助之意思，對於正犯資以助
    力，而未參與實施犯罪之行為者而言。查被告將其所有之上
    開帳戶資料交付予真實姓名年籍不詳之年約二十五歲之成年
    男子及其所屬詐騙集團作為詐欺取財之匯款指定帳戶，乃係
    基於幫助渠等犯詐欺取財罪之不確定故意，而被告交付上開
    帳戶資料之行為，要屬詐欺取財構成要件以外之行為，本院
    復查無被告對於渠等所實行之詐欺取財犯罪，有何犯意聯絡
    或行為分擔之事實，則被告應屬以幫助之意思，參與詐欺取
    財構成要件以外之行為，應屬詐欺取財之幫助犯。綜上所述
    ，被告幫助詐欺取財事證明確，其犯行可堪認定。
五、論罪科刑：
  (一)查真實姓名年籍不詳之年約二十五歲之成年男子及其所屬詐
    騙集團之不詳成年成員之間，係基於意圖為自己不法所有之
    犯意聯絡，共同以上開施以詐術之方式，使被害人陷於錯誤
    而將前述款項匯入或存入被告所有之帳戶內，該等款項旋遭
    提領一空，渠等所為係共同犯刑法第三百三十九條第一項之
    詐欺取財既遂罪。故核被告所為，係犯刑法第三十條第一項
    、第三百三十九條第一項之幫助詐欺取財罪。又被告基於同
    一之幫助詐欺之不確定故意，而於同一時地交付前揭2帳戶
    之提款卡2張與同一不詳姓名年籍之人，其行為之時間及場
    所密接，獨立性極為薄弱，依社會通念認為無法強行分開，
    應認屬一個幫助行為。是被告以單一之交付提款卡2張供他
    人詐財使用之幫助行為，同時侵害多數被害人之財產法益，
    並觸犯多數之幫助詐欺取財罪名，為想像競合犯。
  (二)被告幫助他人犯詐欺取財罪，為幫助犯，本院衡其犯罪情節
    顯較正犯為輕，爰依刑法第三十條第二項之規定，按正犯之
    刑減輕之。
  (三)爰審酌被告戊○○犯罪之動機、目的、手段、品行尚佳，並
    無不良前科，此有台灣台中地方法院檢察署刑案資料查註紀
    錄表一份在卷可按、所生危害及犯罪後坦認罪愆，頗具悔意
    ，被告恣意將上開帳戶資料交付他人，並容任他人充作犯罪
    工具，殊不可取，其所為造成告訴人金錢損失，並擾亂社會
    金融交易秩序，且犯罪後迄今已與被害人乙○○、丁○○、
    甲○○、丙○○等人達成民事和解，取得諒解，此亦有和解
    書四份在卷可考，犯後態度尚佳等一切情狀，量處如主文所
    示之刑，並諭知易科罰金之折算標準，以資懲儆。末查被告
    戊○○前未曾受有期徒刑以上刑之宣告，有臺灣臺中地方法
    院檢察署刑案資料查註紀錄表一份附卷可按，被告坦承犯行
    ，深具悔意，其經此教訓，當知警惕戒慎而無再犯之虞，本
    院綜核各情，認其所受上開宣告之刑，以暫不執行為適當，
    爰併予宣告緩刑二年，以啟自新。
據上論斷，應依刑事訴訟法第二百九十九條第一項前段、第二百
七十三條之一第一項、刑法第三十條、第三百三十九條第一項、
第五十五條前段、第四十一條第一項前段、第七十四條第一款，
刑法施行法第一條之一第一項、第二項前段，判決如主文。
中    華    民    國    98    年    1     月    12    日
                        刑事第六庭    法  官  洪俊誠
以上正本證明與原本無異。
如不服本判決，應於判決收受送達後10日內向本院提出上訴狀，
上訴於臺灣高等法院臺中分院（並應敘述具體上訴理由及檢附繕
本）。上訴書狀如未敘述上訴理由，應於上訴期間屆滿後20日內
補提上訴理由書於本院（均須按他造當事人之人數附具繕本）「
切勿逕送上級法院」。
                                      書記官  蕭榮峰
中    華    民    國    98    年    1     月    12    日
附錄論罪科刑實體法條文：
刑法第339條：
意圖為自己或第三人不法之所有，以詐術使人將本人或第三人之
物交付者，處5年以下有期徒刑、拘役或科或併科1千元以下罰金
。
（罰金部份業經刑法施行法第一條之一第二項前段提高30倍為新
台幣三萬元）
以前項方法得財產上不法之利益或使第三人得之者，亦同。
前二項之未遂犯罰之。
刑法第30條：
幫助他人實行犯罪行為者，為幫助犯。雖他人不知幫助之情者，
亦同。
幫助犯之處罰，得按正犯之刑減輕之。
刑法施行法第一之一條（95年06月14日修正）：
中華民國九十四年一月七日刑法修正施行後，刑法分則編所定罰
金之貨幣單位為新臺幣。
九十四年一月七日刑法修正時，刑法分則編未修正之條文定有罰
金者，自九十四年一月七日刑法修正施行後，就其所定數額提高
為三十倍。但七十二年六月二十六日至九十四年一月七日新增或
修正之條文，就其所定數額提高為三倍。
附表：
┌──┬───┬────────────────────┐
│編號│被害人│      被       害       經       過     │
├──┼───┼────────────────────┤
│ 一 │乙○○│詐欺集團成員於97年6月29日下午3時許，撥打│
│    │      │電話給乙○○佯稱：網路購物發生問題，需轉│
│    │      │帳新臺幣（下同）10萬元方能取消該筆交易云│
│    │      │云，致乙○○因之陷於錯誤，而分別於同日下│
│    │      │午3時59分許及4時1分許，前往宜蘭縣羅東鎮 │
│    │      │之永豐銀行羅東分行自動付款設備操作，而轉│
│    │      │帳5萬9000元及4萬1000元至戊○○所有之上開│
│    │      │永豐銀行帳戶。                          │
├──┼───┼────────────────────┤
│ 二 │丁○○│詐欺集團成員於97年6月30日下午4時30分許，│
│    │      │撥打電話給丁○○佯稱：其為中華郵政之客服│
│    │      │人員，因網路購物作業誤設為分期付款，需至│
│    │      │自動付款設備作取消之動作云云，致丁○○因│
│    │      │之陷於錯誤，而於同日下午4時59分許，持中 │
│    │      │華郵政公司帳號0000000000000000號帳戶之提│
│    │      │款卡，前往臺中縣豐原市○○○路402號之中 │
│    │      │華郵政公司自動付款設備操作，而轉帳1萬   │
│    │      │8329 元（含手續費17元則為1萬8346元）至謝│
│    │      │姮妃所有之上開兆豐銀行帳戶。            │
├──┼───┼────────────────────┤
│ 三 │甲○○│詐欺集團成員於97年6月29日下午7時30分許，│
│    │      │撥打電話給甲○○佯稱：其為網拍賣家，因網│
│    │      │路購物作業誤設為分期付款，需至自動付款設│
│    │      │備作變更之動作云云，致甲○○因之陷於錯誤│
│    │      │，而分別於同日下午某時及次日（即同年月30│
│    │      │日）某時，持中華郵政公司帳號            │
│    │      │00000000000000 號帳戶之提款卡，前往臺北 │
│    │      │市○○○路○段162 號之某金融機構自動付款 │
│    │      │設備操作，而轉帳2 萬9247元及2萬729元至謝│
│    │      │姮妃所有之上開兆豐銀行帳戶；甲○○復於97│
│    │      │年6月30日某時，持華南商業銀行永康分行之 │
│    │      │提款卡，前往臺北市○○路52號之台北富邦銀│
│    │      │行自動付款設備操作，而轉帳2萬9989元至謝 │
│    │      │姮妃所有之上開兆豐銀行帳戶。            │
├──┼───┼────────────────────┤
│ 四 │丙○○│詐欺集團成員於97年6月30日下午4時30分許，│
│    │      │撥打電話給丙○○佯稱：因網路購物作業遭  │
│    │      │7-11 便利商店之店員誤設為分期付款，需至 │
│    │      │自動付款設備作取消之動作云云，致丙○○因│
│    │      │之陷於錯誤，而於同日下午4時46分許，持中 │
│    │      │華郵政公司帳號0000000000000000號帳戶之提│
│    │      │款卡，前往屏東縣新園鄉之新園郵局自動付款│
│    │      │設備操作，而轉帳1萬2902元至戊○○所有之 │
│    │      │上開兆豐銀行帳戶。                      │
└──┴───┴────────────────────┘


司法院資訊處製作；財團法人民間司法改革基金會備份。
